【裁判字號】    94,交訴,137
【裁判日期】    950922
【裁判案由】    肇事遺棄罪等
【裁判全文】
臺灣桃園地方法院刑事判決             94年度交訴字第137號
公  訴  人  臺灣桃園地方法院檢察署檢察官
被      告  乙○○
上列被告因肇事遺棄等案件，經檢察官提起公訴（94年度偵字第
9495號），被告於準備程序中為有罪之陳述，本院合議庭裁定由
受命法官獨任進行簡式審判程序，判決如下：
    主  文
乙○○因過失傷害人，處有期徒刑肆月；又駕駛動力交通工具肇
事，致人受傷而逃逸，處有期徒刑捌月；應執行有期徒刑拾月。
    事  實
一、乙○○於民國94年1 月30日下午，駕駛車號KN-0642 號自小
    客車，沿桃園縣楊梅鎮○○路由埔心車站往龍潭方向行駛，
    於同日下午3 時許行經楊梅鎮○○路156 號前時，本應注意
    汽車駕駛人於駕駛時，應注意車前狀況，並隨時採取必要之
    安全措施，而依當時日間自然光線、路面平直、乾燥、無缺
    陷等情形觀之，並無不能注意之情事，竟於通過上開路段時
    疏未注意車前狀況並採取必要之安全措施，適有吳榮華駕駛
    車號8P-5695 號自用小客車自該處正起步欲迴轉至對向車道
    ，乙○○所駕駛之汽車遂撞及吳榮華所駕駛汽車之保險桿（
    毀損部分另由檢察官為不起訴處分），乙○○所駕駛之汽車
    並繼而衝往對向車道，復撞擊李得嘉停放於楊梅鎮○○路15
    6 號對面路旁之車號Q7-3875 號自用小客車左側車身（毀損
    部分另由檢察官為不起訴處分），詎乙○○仍繼續駕駛該車
    逆向沿中興路往龍潭方向行駛，途經中興路與福德街口時，
    適有甲○○騎駛車號GWJ-942 號重型機車，沿中興路由龍潭
    往埔心車站方向行駛，因閃避不及，遭乙○○駕駛之汽車撞
    及，甲○○並因此受有右橈骨、右股骨、右脛骨、左脛骨及
    左腓骨骨折之身體傷害，乙○○所駕駛之汽車並另撞及詹景
    忠停放於中興路旁之車號X7-7018 號自用小客車而停止。乙
    ○○明知其已肇事傷人，下車後竟未趨前探視甲○○之傷勢
    ，反逕自搭乘計程車離開現場，置已受傷之甲○○於不顧，
    嗣經警方循車號追查始偵悉上情。
二、案經甲○○訴由桃園縣政府警察局楊梅分局報請臺灣桃園地
    方法院檢察署檢察官偵查起訴。
    理  由
一、上開犯罪事實業據被告乙○○坦承不諱，並經告訴人甲○○
    、證人吳榮華、李得嘉、詹景忠於警詢時證述綦詳，且有道
    路交通事故現場圖、診斷證明書各1 紙、道路交通事故調查
    報告表1 份及現場照片10張在卷可考，足徵被告之自白與事
    實相符，本件事證已經明確，被告之犯行堪予認定，應依法
    論科。
二、刑法及刑法施行法部分條文業經修正公布，並均於95年7 月
    1 日施行。修正後刑法第2 條第1 項之規定，係規範行為後
    法律變更所生新舊法律比較適用之準據法，於修正後刑法施
    行後，應適用修正後刑法第2 條第1 項規定之從舊從輕之原
    則為比較；修正後刑法第2 條第2 項，則為同條第1 項之特
    別規定，於修正後刑法施行後，關於非拘束人身自由之保安
    處分，應依修正後刑法第2 條第2 項之規定，適用裁判時之
    法律。又修正後刑法第35條，乃刑之重輕之法定次序與標準
    ，應適用裁判時之修正後刑法第35條之規定。修正後刑法第
    2 條第1 項係採從舊從輕原則，適用最有利於行為人之法律
    。既曰法律，自較刑之範圍為廣；除法律有特別規定者（如
    修正後刑法第2 條第2 項非拘束人身自由之保安處分適用裁
    判時法，修正後刑法施行法第9 條之3 規定之情形），應依
    其規定；或事關執行之緩刑之宣告，或犯罪在刑法修正施行
    前，自首在刑法施行後之自首部分，或程序之規定（程序從
    新，如刑法第40條沒收宣告之程序規定），應適用裁判時之
    修正後刑法之規定外；依修正後刑法第2 條第1 項比較時，
    應就罪刑有關之共犯、未遂犯、連續犯、牽連犯、結合犯，
    以及累犯加重，自首減輕暨其他法定加減原因（如身分加減
    ）與加減例等一切情形，綜其全部之結果而為比較後，整個
    之適用，不能割裂而分別適用有利益之條文。關於易科罰金
    之折算標準、易服勞役之折算標準及期限、罰金與死刑是否
    併予執行、多數有期徒刑定應執行之刑時之最高刑期之限制
    等之修正，事涉行為人易刑折算標準金額之多寡與期限之長
    短及定執行刑時能否就罰金刑併予執行或有期徒刑定應執行
    之刑時最高度之限制，亦均屬依修正後刑法第2 條第1 項所
    應比較適用法律之範圍。拘束人身自由之保安處分，並非屬
    修正後刑法第2 條第2 項規定應適用裁判時法之範圍，除有
    特別規定者外，亦屬應依修正後刑法第2 條第1 項比較適用
    之法律；從刑附屬於主刑，除法律有特別規定者外，依主刑
    所適用之法律（以上參考最高法院95年05月23日刑事庭第8
    次會議決議及最高法院24年上字第4634號、24年上字第5292
    號、27年上字第2615號判例）。茲就本案所應適用法律之變
    更情形列述如下：
  (一)修正前刑法第33條第5 款規定「罰金：（銀元）一元以上。
    」，復依罰金罰鍰提高標準條例第1 條前段規定提高為10倍
    ，折算新臺幣為30元；修正後刑法第33條第5 款規定「罰金
    ：新臺幣一千元以上，以百元計算之。」；另95年6 月14日
    修正公布、同年7 月1 日施行之中華民國刑法施行法第1 條
    之1 ：「中華民國九十四年一月七日刑法修正施行後，刑法
    分則編所定罰金之貨幣單位為新臺幣。九十四年一月七日刑
    法修正時，刑法分則編未修正之條文定有罰金者，自九十四
    年一月七日刑法修正施行後，就其所定數額提高為三十倍。
    但七十二年六月二十六日至九十四年一月七日新增或修正之
    條文，就其所定數額提高為三倍。」，現行刑法中，有關於
    罰金刑之計算單位及其最低度刑之規定已有修正，自屬法律
    變更。
  (二)修正前刑法第51條第5 款原規定：「數罪併罰，分別宣告其
    罪之刑，依左列各款定其應執行者：‧‧‧五、宣告多數有
    期徒刑者，於各刑中之最長期以上，各刑合併之刑期以下，
    定其刑期。但不得逾二十年。」，修正後改為：「宣告多數
    有期徒刑者，於各刑中之最長期以上，各刑合併之刑期以下
    ，定其刑期。但不得逾三十年。」。
  (三)易科罰金之規定部分，修正前刑法第41條第1 項前段規定：
    「犯最重本刑為五年以下有期徒刑以下之刑之罪，而受六個
    月以下有期徒刑或拘役之宣告，因身體、教育、職業、家庭
    之關係或其他正當事由，執行顯有困難者，得以一元以上三
    元以下折算一日，易科罰金。」，此折算標準並應適用修正
    前罰金罰鍰提高標準條例第2 條規定，就其原定數額提高為
    一百倍折算一日，亦即被告行為時之易科罰金折算標準，應
    以銀元100 元以上300 元以下之數額折算1 日，經換算為新
    臺幣，則應以新臺幣300 元以上900 元以下折算1 日。惟95
    年7 月1 日施行之刑法第41條第1 項前段規定：「犯最重本
    刑為五年以下有期徒刑以下之刑之罪，而受六個月以下有期
    徒刑或拘役之宣告者，得以新臺幣一千元、二千元或三千元
    折算一日，易科罰金」，於同日並廢除罰金罰鍰提高標準條
    例第二條之規定，亦即係以新臺幣1,000 元、2,000 元或3,
    000 元折算1 日。
  (四)易服勞役之規定部分，修正前刑法第42條第1 項、第2 項、
    第3 項原規定「罰金應於裁判確定後兩個月內完納，期滿而
    不完納者，強制執行，其無力完納者，易服勞役；易服勞役
    以一元以上三元以下，折算一日，但勞役期限不得逾六個月
    ；罰金總額折算逾六個月之日數者，以罰金總額與六個月之
    日數比例折算。」，此折算標準並應適用修正前罰金罰鍰提
    高標準條例第2 條規定，就其原定數額提高為一百倍折算一
    日，亦即被告行為時之易服勞役折算標準，應以銀元100 元
    以上300 元以下之數額折算1 日，經換算為新臺幣，則應以
    新臺幣300 元以上900 元以下折算1 日。至依95年7 月1 日
    施行之修正後刑法第42條第1 項、第3 項、第5 項則規定「
    罰金應於裁判確定後二個月內完納，期滿而不完納者，強制
    執行，其無力完納者，易服勞役。但依其經濟或信用狀況，
    不能於二個月內完納者，得許期滿後一年內分期繳納。遲延
    一期不繳或未繳足者，其餘未完納之罰金，強制執行或易服
    勞役；易服勞役以新臺幣一千元、二千元或三千元折算一日
    ，但勞役期限不得逾一年；罰金總額折算逾一年之日數者，
    以罰金總額與一年之日數比例折算。」，並將原罰金罰鍰提
    高標準條例第2 條之規定刪除，是以新法所定易服勞役之折
    算標準為新臺幣1,000 、2,000 、3,000 元折算1 日。
  (五)本件被告係犯刑法第185 條之4 及284 條第1 項前段之罪，
    其中第284 條第1 項前段之過失傷害罪，其法定刑為6 月以
    下有期徒刑、拘役或500 元以下罰金，且該條文係於72年6
    月25日前所制定，職是，依行為時即修正前之相關規定，該
    罪之法定罰金刑部分，最高、低額各為5, 000元、10元，折
    合新臺幣分別係15,000元、30元，被告所犯上開二罪如均宣
    告可易科罰金之刑度，易科罰金之金額合計最高可達108,00
    0 元，折新臺幣計324,000 元，過失傷害罪部分倘科處罰金
    刑且以法定罰金刑最高額、易服勞役折算標準最低額折算，
    易服勞役之期限為50日，二罪如均判處有期徒刑，合併定應
    執行刑部分則為20年以下有期徒刑；若適用裁判時即修正後
    之相關規定，過失傷害罪部分之法定罰金刑部分，最高、低
    額各為新臺幣分15,000元、1,000 元，被告所犯上開二罪如
    均宣告可易科罰金之刑度，易科罰金之金額合計最高可達新
    臺幣1,080,000 元，過失傷害罪部分倘科處罰金刑且以法定
    罰金刑最高額、易服勞役折算標準最低額折算，易服勞役之
    最長期限則為15日，二罪如均判處有期徒刑，合併定應執行
    刑部分則為30年以下有期徒刑。經綜合適用修正前、後之相
    關規定予以比較，修正後之規定非較有利於行為人，依修正
    後刑法第2 條第1 項前段規定，自應整體適用修正前刑法之
    有關規定。
四、核被告所為，係犯刑法第284 條第1 項前段之過失傷害罪，
    及同法第185 條之4 之肇事致人受傷而逃逸罪。被告所犯前
    揭二罪之立法目的及犯罪構成要件截然不同，且駕駛人之肇
    事逃逸，係在其過失行為發生後，為規避責任，乃另行起意
    之另一行為，二者自應分論併罰。爰審酌被告之過失駕駛行
    為造成告訴人所受傷勢頗重，其肇事逃逸之行為對公共安全
    之危害亦甚鉅，且迄今未與告訴人達成和解以賠償告訴人之
    損害，及其犯罪後已坦承犯行，且無犯罪前科等一切情狀，
    量處如主文所示之刑，並定其應執行刑。
五、本件被告所犯為死刑、無期徒刑、最輕本刑3 年以上有期徒
    刑之罪或高等法院管轄第一審案件以外之罪，被告於本院行
    準備程序時並就被訴事實為有罪之陳述，經聽取檢察官及被
    告之意見後，依刑事訴訟法第273 條之1 第1 項之規定，本
    院合議庭裁定本件改依簡式審判程序，並由獨任法官進行審
    理，末此敘明。
據上論斷，應依刑事訴訟法第273 條之1 第1 項、第299 條第1
項前段，修正後刑法第2 條第1 項前段，刑法第185 條之4 、第
284 條第1 項前段，修正前刑法第51條第5 款，罰金罰鍰提高標
準條例第1 條前段，判決如主文。
本案經檢察官許曉微到庭執行職務。
中    華    民    國    95    年    9     月    22    日
                  刑事第十一庭  法  官  魏于傑
上正本證明與原本無異。
如不服本判決，得於收受判決後10日內，向本院提出上訴狀。
                                書記官  林怡君
中    華    民    國    95    年    9     月    25    日
本案論罪科刑主要法條：
中華民國刑法第185條之4
（肇事遺棄罪）
駕駛動力交通工具肇事，致人死傷而逃逸者，處 6 月以上 5 年
以下有期徒刑。
中華民國刑法第284條
（過失傷害罪）
因過失傷害人者，處 6 月以下有期徒刑、拘役或 5 百元以下罰
金，致重傷者，處1 年以下有期徒刑、拘役或5 百元以下罰金。
從事業務之人，因業務上之過失傷害人者，處 1 年以下有期徒刑
、拘役或1 千元以下罰金，致重傷者，處 3 年以下有期徒刑、
拘役或2 千元以下罰金。


司法院資訊處製作；財團法人民間司法改革基金會備份。
